# 非同一控制下企业合并如何确定并调整公允价值

提问人：zhushengzuo 时间：2021-04-11 12:33:10
陈版主好，实物中碰到一非同一控制下企业合并问题：
甲集团拟收购A公司（非同一控制下），聘请第三方评估机构对A公司的全部股东权益价值进行了评估，评估采用了资产基础法和收益法，最终结论为采用收益法评估结果，假设A公司基准日账面净资产 1500 万元，资产基础法评估的净资产价值为 2000 万，收益法评估的净资产价值为 3000万元，最终双方以收益法评估结果 3000 万确定交易对价。在此情况下，便会有如下问题：
1.合并日被收购单位的净资产公允价值应采用资产基础法的评估结果还是收益法的评估结果，有无相关规定；
2.如果采用收益法作为净资产的公允价值，在合并时则无法将评估增值额对应至具体的资产负债明细，该如何操作；是否可以简单将增值额分配至被收购单位的主要核心资产；
3.如果双方约定过渡期损益归原股东所有，那甲集团收到或支付的过渡期损益是否可以调整合并成本（即长期股权投资成本）；
以上问题还望陈版主能够予以解答{:1_388:}{:1_388:}

回答人：chenyiwei
1 、购买日对被收购方可辨认净资产的公允价值是以资产基础法评估值为基础确定，但应按照《企业会计准则解释第 5 号》第一条规定识别和计量被收购方所持有的、但在其报表中未单独确认的符合“可辨认性标准”的无形资产，作为可辨认净资产的一部分。
2 、如果双方约定过渡期损益归原股东所有，则应当考虑该条约定的具体实现方式，例如是由目标公司向原股东进行特别股利分配，还是由受让方额外向原股东支付一笔款项。如果是后一种做法，则会调整合并成本。但无论如何，不论采用何种方式，对最终合并报表层面商誉的计量应无差异。